【裁判字號】    95,訴,228
【裁判日期】    951206
【裁判案由】    毒品危害防制條例
【裁判全文】
臺灣臺東地方法院刑事判決               95年度訴字第228號
公  訴  人  臺灣臺東地方法院檢察署檢察官
被      告  乙○○
上列被告因施用毒品案件，經檢察官提起公訴 (95年度毒偵字第
211號)，被告於本院準備程序進行中就被訴事實為有罪之陳述，
經本院合議庭裁定由受命法官獨任進行簡式審判程序，判決如下
：
    主  文
乙○○施用第一級毒品，累犯，處有期徒刑玖月，扣案之海洛因
壹包 (驗餘淨重零點零公克，空包裝重零點貳捌公克)沒收銷
燬之，注射針筒貳支、塑膠剷子支、空夾鏈袋貳包、糖粉壹包
均沒收；又施用第二級毒品，累犯，處有期徒刑肆月。應執行有
期徒刑壹年，扣案之海洛因壹包 (驗餘淨重零點零公克，空包
裝重零點貳捌公克)沒收銷燬之，注射針筒貳支、塑膠剷子支
、空夾鏈袋貳包、糖粉壹包均沒收。
    犯罪事實及理由
一、犯罪事實：
(一)乙○○前於民國91年間因施用毒品案件，經臺灣臺東地方法
    院檢察署檢察官聲請送強制戒治並提起公訴，強制戒治部分
    ，經該署以91年度戒執二字第18號執行戒治，於92年7月30
    日執行完畢釋放；所涉刑案部分，經本院以91年度訴字152
    號判處有期徒刑8月、7月，應執行有期徒刑1年2月確定，於
    93年9月13日縮短刑期執行完畢。詎乙○○仍不知悔改，無
    法戒除毒癮，明知海洛因及甲基安非他命業經公告列為毒品
    危害防制條例第2條之第一、二級毒品，不得非法持有、施
    用，於上開強制戒治執行完畢釋放後5年內，分別：(一)基於
    施用第一級毒品海洛因之犯意，於95年7月11日下午5時許，
    在其位於臺東縣臺東市○○○路129之1號居所內，以將海洛
    因摻水稀釋後，再以針筒注射入人體之方式，施用第一級毒
    品海洛因1次；(二)基於施用第二級毒品甲基安非他命之犯意(
    起訴書誤載為安非他命)，於95年7月11日下午某時，在上開
    居所內以不明方式施用第二級甲基毒品安非他命1次。嗣經
    警方持本院核發之搜索票於95年7月12日至乙○○上開居所
    搜索，當場扣得其所有供已施用之海洛因1小包 (驗餘淨重
    0.03公克，空包裝重0.28公克)、及其所有供施用海洛因所
    用之注射針筒2支、塑膠剷子3支、空夾鏈袋2包、暨稀釋海
    洛因所用之糖粉1包，並於同日經乙○○同意採集其尿液送
    驗，檢驗結果呈現嗎啡及甲基安非他命陽性反應，始查獲上
    情。
(二)案經臺東縣警察局移送臺灣臺東地方法院檢察署檢察官偵查
    起訴。
二、理由：
(一)據以論罪之證據名稱：
    1.被告乙○○於警詢、偵查及本院審理時之自白。
    2.臺東縣警察局毒品案尿液送驗真實姓名對照表、慈濟大學
      濫用藥物檢驗中心檢驗總表各1紙。
    3.扣案之海洛因1小包 (驗餘淨重0.03公克，空包裝重0.28
      公克)、注射針筒2支、塑膠剷子3支、空夾鏈袋2包、糖粉
      1包。
    4.臺灣臺東地方法院檢察署刑案資料查註紀錄表、臺灣高等
      法院被告前案紀錄表各1份。
(二)論罪與量刑：
    按海洛因為毒品危害防制條例第2條第2項第1款所明定之第
    一級毒品，甲基安非他命為毒品危害防制條例第2條第2項第
    2款所明定之第二級毒品。核被告所為，係犯毒品危害防制
    條例第10條第1項之施用第一級毒品罪，及同條第2項之施用
    第二級毒品罪。被告為供已施用而於施用前持有第一級毒品
    、第二級毒品之低度行為，為其施用之高度行為所吸收，均
    不另論罪。被告所犯施用第一級毒品罪與施用第二級毒品罪
    2罪間，其犯意各別，行為互殊，應予分論併罰。查被告有
    如犯罪事實欄所載論罪科刑執行情形，有卷附臺灣高等法院
    被告前案紀錄表1份可按，其受有期徒刑執行完畢後5年以內
    再故意犯本案法定刑為有期徒刑之上開2罪，為累犯，均應
    依刑法第47條第1項規定加重其刑。爰審酌被告前經強制戒
    治之機會，猶因施用海洛因、甲基安非他命再犯本罪，顯未
    衷心悛悔，漠視法令之禁制，恣意濫用藥品，惟兼衡酌其施
    用海洛因、甲基安非他命所生危害實以自戕健康為主，於他
    人尚無明顯重大危害，及犯後終能供認無隱，態度尚佳等一
    切情狀，分別量處如主文所示之刑，並定其應執行之刑。
(三)扣案之海洛因一包 (驗餘淨重0.03公克，空包裝重0.28公克
    )，屬毒品危害防制條例第2條第2項第1款之第一級毒品，其
    外袋包裝與其內之海洛因粉末難以完全析離，俱視為一體，
    不問屬於犯人與否，應依毒品危害防制條例第18條第1項前
    段之規定，宣告沒收銷燬之。而鑑驗耗損之海洛因，既已滅
    失，爰不另行諭知沒收銷燬，附此敘明。另按毒品危害防制
    條例第18條第1項前段規定所謂「專」供，係指器具本身性
    質上「專」供為製造、施用毒品之用者為限，若通常可以供
    他項用途之器具，以之代用，或將本供為他用途之器具併湊
    後，以供施用，均非屬為專供施用毒品之器具，扣案之注射
    針筒2支、塑膠剷子3支、空夾鏈袋2包，客觀上難認係「專
    供」施用毒品之器具，惟既與糖粉1包均係被告所有供施用
    第一級毒品海洛因所用之物，業經被告供承在卷，應依刑法
    第38條第1項第2款之規定宣告沒收 (參見臺灣高等法院暨所
    屬法院90年法律座談會刑事類提案第14號研討結果)。至於
    扣案甲基安非他命吸食器2支、電子磅秤1個，均非屬專供施
    用毒品之器具，且非被告所有之物，亦經被告陳明在卷，又
    查無其他積極證據足資證明確屬被告所有，核與沒收之要件
    不符，爰不另諭知沒收。
三、不另為無罪諭知部分：
    公訴意旨另以：被告自95年3月間起至95年7月11日該次施用
    前止，期間復有多次施用海洛因之犯行云云。惟查：(一)被告
    固曾於偵查中及本院審理時供認於上開期間內曾多次施用海
    洛因云云，惟按被告之自白，不得作為有罪判決之唯一證據
    ，仍應調查其他必要之證據，以察是否與事實相符，刑事訴
    訟法第156條第2項定有明文。(二)查海洛因施用後可於尿液中
    檢出之時間，依據依據Clarke'sIsolation and Identifica
    t ion of Drugs第二版記載，施用海洛因後24小時內經由尿
    液排出之量可達施用劑量之80％，而毒品施用後於尿液中可
    檢出之時間，受劑量及頻率、施用方式、飲水量之多寡、個
    人體質及其代謝情況等因素影響，因個案而異，海洛因可檢
    出之時間為服用後2至4天，亦經行政院衛生署管製藥品管理
    局以92年3月10日管檢字第0920001495號函釋無訛，故本案
    慈濟大學濫用藥物檢驗中心檢驗報告，僅能證明被告於95年
    7月11日下午5時許之施用海洛因犯行，尚無從證明其餘施用
    海洛因犯行。是此部分之事實，除被告前開自白外，查無其
    他被告有於上開期間內多次施用海洛因之事證，自不得僅憑
    被告前揭自白，即作為認定被告於上開時間內有頻繁施用毒
    品之唯一證據。本院既查無其他積極確切之證據，足資證明
    被告有何此部分施用第一級毒品之犯行，本諸罪疑唯輕原則
    ，本院認以現有證據無法形成被告有上開犯行之明確心證，
    本應就此部分對被告為無罪之諭知，惟公訴人認此部分與前
    開有罪之犯罪事實具有包括一罪之實質上一罪關係，爰不另
    為無罪諭知，附此敘明。
據上論斷，依刑事訴訟法第273條之1第1項、第299條第1項前段
，毒品危害防制條例第10條第1項、第2項、第18條第1項前段，
刑法第11條前段、第47條第1項、第51條第5款、第38條第1項第2
款，判決如主文。
本案經檢察官甲○○到庭執行職務。
中    華    民    國    95    年    12    月    6     日
                  刑事第二庭    法  官  簡芳潔
以上正本證明與原本無異。
如不服本判決，應於判決送達後10日內向本院提出上訴狀 (須附
繕本)。「勿逕送上級法院」
                                書記官  陳美鄉
中    華    民    國    95    年    12    月    7     日
附錄論罪科刑法條：
毒品危害防制條例第10條第1項、第2項：
施用第一級毒品者，處6月以上5年以下有期徒刑。
施用第二級毒品者，處3年以下有期徒刑。


司法院資訊處製作；財團法人民間司法改革基金會備份。
